臺灣高等法院民事判決
110年度上字第63號
上  訴  人  蔡三行  
訴訟代理人  蔡嘉政律師                      
            李叡廸律師                      
被  上訴人  李恩至  
訴訟代理人  吳允翔律師
上列當事人間請求損害賠償等事件，上訴人對於中華民國109年1
1月18日臺灣臺北地方法院109年度訴更一字第6號第一審判決提
起上訴，本院於110年7月20日言詞辯論終結，判決如下：
    主      文
一、原判決（除確定部分外）關於駁回上訴人後開第二項之訴部
    分，暨該部分訴訟費用之裁判均廢棄。
二、被上訴人應給付上訴人新臺幣2萬元，及自民國108年10月9
    日起至清償日止按年息5%計算之利息。
三、其餘上訴及假執行之聲請均駁回。
四、廢棄改判部分之第一、二審訴訟費用，由被上訴人負擔，駁
    回上訴部分之第二審訴訟費用，由上訴人負擔。 　　 
　　事實及理由
壹、程序方面
　　按當事人對於第一審判決不服之程度，及應如何廢棄或變更
    之聲明，依民事訴訟法第438條第1項第3款雖應表明於上訴
    狀，然其聲明之範圍，至第二審言詞辯論終結時為止，得擴
    張或變更之，此不特為理論所當然，即就同法於第二審程序
    未設與第473條第1項同樣之規定，亦可推知。本件上訴人於
    原審訴之聲明係請求：㈠被上訴人應給付上訴人新臺幣（下
    同）10萬元，及自起訴狀繕本送達翌日起至清償日止按年息
    5%計算之利息。㈡被上訴人應於臉書帳號「李恩至」與「極
    限體能王李恩至」，以公開方式張貼如原判決附件1（即本
    判決附件，下稱附件）所示道歉啟事連續30日後，刪除原判
    決附件2（即本判決附表，下稱附表）所示文字。經原審判
    決其敗訴，上訴人不服，提起上訴，其除假執行外之上訴聲
    明原為：㈠原判決廢棄。㈡被上訴人應給付上訴人10萬元，及
    自起訴狀繕本送達翌日起至清償日止按年息5%計算之利息。
    ㈢被上訴人應於臉書帳號「李恩至」與「極限體能王李恩至
    」，以公開方式張貼如附件所示之道歉啟事連續30日（見本
    院卷第21頁）。嗣其於本院審理中，將上開聲明變更為：㈠
    原判決關於駁回後開第㈡、㈢項之訴部分廢棄。㈡被上訴人應
    給付上訴人10萬元，及自起訴狀繕本送達翌日起至清償日止
    按年息5%計算之利息。㈢被上訴人應於臉書帳號「李恩至」
    與「極限體能王李恩至」，以公開方式張貼如附件所示道歉
    啟事連續30日，並刪除附表編號1、2、3、4、5、7之臉書貼
    文（即未請求刪除附表編號6、8部分，見本院卷第84、344
    頁）。揆諸前開說明，應予准許。
貳、實體方面
一、上訴人起訴主張：
　　被上訴人與訴外人賴丘通於民國108年1月30日發生肢體衝突
    及互毆（下稱系爭衝突事件），伊見狀即將2人分開以免事
    態擴大，伊未為任何傷害及恐嚇被上訴人之行為，被上訴人
    已看過事發經過之監視器畫面，且其向臺灣臺北地方檢察署
    （下稱北檢）對伊提起傷害告訴亦經不起訴處分，詎被上訴
    人明知伊並無任何恐嚇及傷害行為，仍故意於如附表所示時
    間為不實言論（發表方式及言論內容均詳見附表），損害伊
    之名譽，爰依民法第184條第1項前段、第195條第1項規定請
    求被上訴人賠償精神慰撫金10萬元，及於被上訴人管理使用
    之臉書帳號公開張貼道歉啟事、刪除不實言論等語。並於原
    審聲明聲明：㈠被上訴人應給付上訴人10萬元，及自起訴狀
    繕本送達翌日起至清償日止按年息5%計算之利息。㈡被上訴
    人應於臉書帳號「李恩至」與「極限體能王李恩至」，以公
    開方式張貼如附件所示道歉啟事連續30日後，刪除附表所示
    文字。【原審判決上訴人全部敗訴，上訴人不服，除請求刪
    除附表編號6、8部分外，其餘均提起上訴，未上訴部分，非
    本院審理範圍，不贅】並於本院上訴聲明：㈠原判決關於駁
    回後開第㈡、㈢項之訴部分廢棄。㈡被上訴人應給付上訴人10
    萬元，及自起訴狀繕本送達翌日起至清償日止按年息5%計算
    之利息。㈢被上訴人應於臉書帳號「李恩至」與「極限體能
    王李恩至」，以公開方式張貼如附件所示道歉啟事連續30日
    ，並刪除附表編號1、2、3、4、5、7之臉書貼文。㈣願供擔
    保請准宣告假執行。
二、被上訴人則以：
　　上訴人及賴丘通與伊均有私怨，才約好於108年1月30日一同
    找伊談判，伊於系爭衝突事件中遭上訴人拉住手部，同時遭
    賴丘通毆打，致伊無法防衛賴丘通之傷害行為，伊係本於親
    身經歷認定上訴人與賴丘通、訴外人林繼威共同對伊為傷害
    之暴力行為，且有監視器影片及翻拍照片可證，未顯與事實
    相悖，伊未為不實陳述，縱然使用之文字令上訴人不悅，伊
    主觀上並無貶損其社會評價之故意，並無不法。且上訴人基
    於同一事實，向北檢對伊提出加重誹謗告訴，亦經檢察官為
    不起訴處分確定，聲請交付審判亦遭駁回。至附表編號8所
    示之言論，乃伊與訴外人陳品君一對一談話時所陳述之個人
    意見，本應賦予較大空間，且伊主觀上亦無貶損上訴人名譽
    之故意等語。並於本院答辯聲明：㈠上訴駁回。㈡如受不利判
    決，願供擔保請准宣告免為假執行。
三、本件經整理並與兩造協議簡化爭點後，確認兩造不爭執事項
    如下（見本院卷第305至307、345頁）：
　㈠被上訴人與賴丘通於108年1月30日21時32分許在臺北市○○區○
    ○○路0段00巷00號1樓體操教室外（下稱系爭地點）之系爭衝
    突事件發生經過，及上訴人在場動作，現場4支不同角度之
    監視器畫面內容，經原審勘驗結果，詳如原審卷第229至232
    頁勘驗筆錄。又於上開衝突發生後，被上訴人與賴丘通及上
    訴人於現場之對話內容，詳如原證22錄音檔案之譯文（下稱
    系爭對話譯文一，見原審卷第119至143頁）。
　㈡賴丘通因上開衝突事件，經臺灣臺北地方法院（下稱原法院
    ）108年6月10日108年度簡字第1229號刑事簡易判決認定其
    觸犯刑法第277條第1項之傷害罪，而科處拘役40日，經檢察
    官提起上訴，原法院於108年10月30日以108年度簡上字第16
    0號刑事判決駁回上訴確定。
　㈢被上訴人發表如附表所示言論內容（發表時間、方式及證據
    均見附表）。上訴人以被上訴人其中編號1至5所示言論內容
    涉犯刑法第310條第2項加重誹謗罪嫌，對被上訴人提出告訴
    ，北檢檢察官以109年度偵字第11578號為不起訴處分後，上
    訴人聲請再議，臺灣高等檢察署（下稱高檢署）檢察長以10
    9年度上聲議字第4865號處分書駁回聲請，上訴人再聲請交
    付審判，經原法院以109年度聲判字第164號裁定駁回。
　㈣兩造對對造所提證據資料之形式真正均不爭執。
　㈤證人陳品君於110年4月21日具狀提出之錄音光碟（見本院卷
    第156-1頁），其中陳品君與被上訴人之對話錄音內容，如
    陳品君所製作之逐字譯文（下稱系爭對話譯文二，見本院卷
    第141至154頁）。　　
四、本院之判斷：
　　上訴人主張被上訴人於附表編號1、2、3、4、5、7、8所示
    時間、以各該編號所示方式，發表如各該編號所示言論內容
    ，有臉書網站截圖（參附表證據欄）及證人陳品君提供之錄
    音檔及對話譯文可參（見本院卷第141至154頁），且為兩造
    所不爭執（見不爭執事項㈢），均堪信屬實。至上訴人主張
    被上訴人以上開不實言論損害其名譽，則為被上訴人所否認
    ，並以前詞置辯，則本件應審究之爭點即為：㈠被上訴人如
    附表所示言論內容，是否成立侵害上訴人名譽權之侵權行為
    ？㈡承上，若是，上訴人依民法第195條第1項規定請求非財
    產上損害之精神慰撫金10萬元及上訴聲明第3項之回復名譽
    之適當處分，有無理由？查：
　㈠被上訴人如附表編號8所示言論內容外，均不成立侵害上訴人
    名譽權之侵權行為：
　⒈按因故意或過失，不法侵害他人之權利者，負損害賠償責任
    ，民法第184條第1項前段定有明文。惟按言論自由為人民之
    基本權利，憲法第11條明文保障，國家應給予尊重及最大限
    度之維護，俾人民得以實現自我、溝通意見、追求真實及監
    督各種政治或社會活動之功能得以發揮。惟為兼顧對個人名
    譽、隱私及公共利益之保護，法律尚非不得對言論自由依傳
    播方式為合理之限制。而名譽係開放概念，一人行使言論自
    由是否因而侵害他人之名譽，構成不法，應依法益權衡加以
    判斷。是行為人之言論雖損及他人名譽，倘其言論屬事實之
    陳述，而能證明其為真實，或行為人雖不能證明言論內容為
    真實，但依其所提證據資料，足認為行為人有相當理由確信
    其為真實者；或言論屬意見表達，如係善意發表，對於可受
    公評之事，而為適當評論者，不問事之真偽，均難謂係不法
    侵害他人之權利，尚難令負侵權行為損害賠償責任（最高法
    院109年度台上字第2870號、107年度台上字第1403號、106
    年度台上字第2058號判決參照）。又司法院大法官釋字第50
    9號解釋闡釋人民言論自由之基本權利應受最大限度之維護
    ，但為兼顧對個人名譽及公共利益之保護，法律得對言論自
    由依其傳播方式為合理之限制。刑法第310條第1項及第2項
    之誹謗罪係保護個人法益而設，同條第3項前段規定係對言
    論內容與事實相符者予以保障。行為人雖不能證明言論內容
    為真實，但依其所提證據資料，認為行為人有相當理由確信
    其為真實者，即不能以誹謗罪之刑責相繩。旨在衡平憲法所
    保障之言論自由與名譽等基本人權而為規範性之解釋，屬因
    基本權衝突所為具有憲法意涵之法律原則，為維護法律秩序
    之整體性，就違法性價值判斷上趨於一致，在民事責任之認
    定上，亦應考量上開解釋所揭櫫之概念及刑法第310條第3項
    、第311條除外規定，作為侵害名譽權行為阻卻不法事由之
    判斷準據（最高法院109年度台上字第427號判決參照）。
　⒉附表編號1、2部分
　⑴查被上訴人之所以發表附表編號1、2所示言論，係由來於系
    爭衝突事件（即附表編號1、2所稱「2019年1月30日事件）
    ，此參其言論內容足知。而系爭衝突事件之客觀經過情況則
    為：上訴人與賴丘通及林繼威等3人於108年1月30日晚間9時
    32分許，一同前往系爭地點，斯時被上訴人甫欲從1樓大門
    外出，即遭賴丘通從外入內揮拳攻擊，兩人因此在1樓梯廳
    開始約20秒之肢體衝突，上訴人於此期間則站在一旁觀看，
    其嗣雖以左手推被上訴人右肩，及以右手擋著賴丘通一下，
    而將兩人分開，但其原本推被上訴人之左手隨即改為握住被
    上訴人左臂而擋著被上訴人，而原本擋著賴丘通之右手卻放
    下，嗣並以右手掏出行動電話開始操作使用，而無繼續阻擋
    賴丘通之舉動等情，此據本院勘驗現場4個角度之監視錄影
    檔案（見本院卷第300、303頁）並參酌兩造不爭執事項㈠可
    知。則以上訴人係與出手攻擊被上訴人之賴丘通一同前來，
    並站在一旁觀看賴丘通攻擊被上訴人，暨上訴人以手擋住被
    上訴人之時間較長且動作較為明顯等情節以觀，遭受攻擊之
    被上訴人抗辯其主觀上認為係遭賴丘通與上訴人共同傷害，
    並非全然無據。
　⑵又參兩造不爭執系爭衝突事件後之當場系爭對話錄音譯文一
    內容，可知，賴丘通係因認為被上訴人以通訊軟體散佈對其
    不利之訊息，對被上訴人不滿，因而出手攻擊被上訴人，上
    訴人則在賴丘通質問被上訴人，並表示「給他看」之後，對
    被上訴人陳述：「……我就是要給你看的，因為你自己應該都
    清楚，我唸給你聽啦……他說他身邊的，一個人一個人離開他
    ，我就會來按讚，哈哈哈哈，但不用說到我啦，這是不是你
    講的？然後，然後再來就是，他說他真的很差勁，大家看了
    就會懂了，然後，再進來繼續講什麼垃圾啊，我哪裡犯什麼
    ，你掉這個難道不會有什麼想法嗎，然後又寫什麼大家看了
    就會動，然後順便說沒離開的是笨蛋，是傻瓜。對不對？然
    後，然後，然後呼籲，踏入越野車界的新人好好做功課，讓
    你的文章發酵吧。還傳到社團……我覺得你，你就發表一張文
    章，你就道歉，啊不然咧……」等語（見原審卷第125至127頁
    ），而與賴丘通共同指責被上訴人。則被上訴人主觀上認上
    訴人與賴丘通均因與其有嫌隙而共謀前來對其傷害，亦難謂
    係屬子虛。
　⑶而被上訴人則就系爭衝突事件及其因此受有左頸鈍挫傷、頭
    部鈍挫傷及下背部鈍挫傷等傷害，對賴丘通、上訴人及林繼
    威提出傷害告訴，經北檢檢察官偵查後，認賴丘通涉犯刑法
    第277條第1項傷害罪嫌而提起公訴，賴丘通嗣經原法院認定
    觸犯傷害罪而判處拘役40日確定（詳參本院所調原法院108
    年度簡上字第160號刑事案卷）；上訴人及林繼威固經同署
    檢察官於108年8月14日以108年度偵字第19358號為不起訴處
    分，被上訴人聲請再議，高檢署檢察長於108年10月22日以1
    08年度上聲議字第8530號處分駁回再議等情，有上開不起訴
    處分書、再議聲請書及處分書可參（見原審訴字卷第35至39
    頁、原審卷第43至51、153至154頁）。然上開不起訴處分及
    駁回再議處分，係犯罪偵查機關本於罪疑唯輕之刑事訴訟基
    本原則，以犯罪嫌疑不足為由而為之論斷，此參該等處分書
    足知，而僅係證據不足認上訴人有達應提起公訴之犯罪嫌疑
    。惟被上訴人係在場遭受攻擊之人，其主觀之被害感受自較
    強烈，難以期待其與檢察官持相同客觀標準，是其本於上開
    ⑴⑵之情事，主張其確信上訴人參與賴丘通前揭傷害犯行，尚
    難謂非無相當理由。
　⑷又被上訴人於附表編號1、2所示言論內容，尚提及其遭恐嚇
    一節，其則抗辯係因上訴人於前述系爭衝突事件後當場之對
    話中，尚向其表示：「你以為如果我不好好講，你覺得我是
    這樣子的人，你不知道我家做什麼？」等語（下稱系爭言詞
    ，見原審卷第142頁）。上訴人就此，雖主張：「我家是開
    武道館的，就是國術館，所以我是練家子，我有會一點少林
    拳，所以家裡很嚴格，李恩至也知道，因為他受傷都會去我
    們家的國術館醫治，他質疑我說他的壞話，我說這句話的意
    思只是要表示說我的家教很嚴格，我不會去說他的壞話。」
    等語（見本院卷第128頁），然核與系爭言詞前後對話無從
    銜接，上訴人所述，難認可採。反之，被上訴人甫遭賴丘通
    攻擊而受有傷害，隨即遭賴丘通及上訴人指責，業如前述，
    另上訴人稱其家中係經營武道館（或稱國術館）一節，亦為
    被上訴人所知悉（見本院卷第307、311、313頁）；則上訴
    人之系爭言詞，縱無從逕認上訴人「是練家子，會一點少林
    拳」而有進一步暴力行徑，亦難排除被上訴人感受上訴人有
    非以平和方式商談之聯想。是被上訴人主觀認上訴人系爭言
    詞有恐嚇之嫌，尚難遽謂係其無中生有。乃被上訴人此部分
    言論，亦無從認有不法侵害上訴人名譽權之情。
　⑸又被上訴人於附表編號1、2所示言論內容中，雖尚提及上訴
    人等人於系爭衝突事件後「並四處散撥對我的不當言論及叫
    囂」云云。然除此文字之外，被上訴人並未表明所謂「不當
    言論及叫囂」之內容為何，或上訴人對其有何「不當言論及
    叫囂」，則殊難以此等文字，遽認被上訴人有何損及上訴人
    之名譽權。至附表編號1、2所示言論之其餘部分，則無非被
    上訴人內心感受之描述，亦無從認此等部分有何不法侵害上
    訴人名譽權之可言。
　⒊附表編號3、4、5部分
　　上訴人主張被上訴人於附表編號3、4、5所示言論，亦侵害
    其名譽權。然查，被上訴人於108年8月28、30日發表附表編
    號3、4、5所示言論時，其顯係甫收受前述北檢檢察官不起
    訴處分書（處分日期為108年8月14日，處分書正本製作日期
    為108年8月21日），可參前述，其始因此表示上訴人「只是
    暫時逃過司法制裁」等語。又被上訴人於此雖敘述「這是你
    們（3人前來）的惡行惡狀」等語，然此無非延續前述附表
    編號1、2之言論，而就其本於在系爭衝突事件之個人經歷（
    參上開⒉之⑴⑵⑶），所認上訴人亦涉及賴丘通之傷害行為之抽
    象評價，被上訴人並附上系爭衝突事件現場監視錄影內容所
    擷取賴丘通對其揮拳攻擊與上訴人左手擋住被上訴人之畫面
    照片以供閱覽（見原審訴字卷第41、43、45頁）。況被上訴
    人嗣（於108年9月2日）即具狀對上開不起訴處分聲請再議
    ，亦如前述（見原審訴字卷第35至39頁、原審卷第43至51頁
    ）。是被上訴人抗辯其此部分言詞，係因本於個人經歷之相
    當理由，確信上訴人參與賴丘通前揭傷害犯行，並因對上開
    檢察官之不起訴處分有所不服，而認上訴人「只是暫時逃過
    司法制裁」，即非全然無憑。乃其此部分言論，亦無從遽認
    係不法侵害上訴人之名譽權。
　⒋附表編號6、7部分
　⑴附表編號6之部分，係壹電視新聞報導內容，經本院當庭播放
    而勘驗該新聞報導影片結果：影片時間共2分23秒，新聞報
    導有播放系爭衝突事件發生經過之現場監視錄影畫面截圖5
    張（有1張重複），而有上訴人臉部截圖部分，上訴人臉部
    均有馬賽克，且新聞報導內容亦均未提及上訴人等情，有本
    院勘驗筆錄可參，兩造對此亦無爭執（見本院卷第85、86頁
    ），則就此新聞報導內容，已無從認被上訴人有何侵害上訴
    人名譽權可言。
　⑵至附表編號7之部分，被上訴人係修改附表編號3之內容，而
    敘述「這是你們3人前來的惡行惡狀」、「只是暫時逃過司
    法制裁」、「沒有悔意的犯罪者」及「犯罪者一派胡言」等
    言詞，並將上開新聞報導內容之網址，複製後貼於上開文句
    之間，以供點閱連結。然如前述，此係被上訴人基於其在系
    爭衝突事件之個人經歷（參上開⒉之⑴⑵⑶），認上訴人亦參與
    賴丘通之傷害犯行，因而認上訴人之否認其事為不實或無悔
    意，縱被上訴人就前揭檢察官不起訴處分聲請再議，亦經高
    檢署檢察長處分駁回再議（處分日期為108年10月22日，處
    分書正本製作日期為108年10月31日，見原審卷第153至154
    頁），然此係因犯罪偵查機關本諸罪疑唯輕之刑事訴訟基本
    原則，以犯罪嫌疑不足為由而為論斷，業如前述，尚無從以
    此遽謂被上訴人前揭主觀認知全屬虛妄。況且，上訴人就此
    部分對被上訴人告訴涉犯誹謗罪嫌，亦經北檢檢察官以109
    年度偵字第11578號為不起訴處分，而上訴人聲請再議，復
    經高檢署檢察長以109年度上聲議字第4865號處分駁回再議
    ，除有上開處分書在卷可參外（見原審卷第169至172、221
    至226頁），此據本院調閱上開案卷綦詳。則上訴人主張被
    上訴人此部分言論係不法侵害上訴人之名譽權，亦難遽採。
    　　
　⒌附表編號8部分
　  按名譽有無受損害，應以社會上對個人評價是否貶損作為判
    斷依據，苟其行為足以使他人在社會上之評價受到貶損，不
    論其為故意或過失，均可構成侵權行為，其行為不以廣佈於
    社會為必要，僅使第三人知悉其事，亦足當之（最高法院90
    年台上字第646號裁判要旨參照）。倘行為人就事實陳述之
    相當真實性，未盡合理查證之義務，依其所提證據資料，在
    客觀上不足認其有相當理由確信為真實，且該不實言論，足
    以貶損他人之社會評價者，即屬侵害他人之名譽。於此情形
    ，縱令所述事實係出於其疑慮或推論或係轉述第三人之陳述
    ，亦難謂有阻卻違法之事由，並應就其因故意或過失，不法
    侵害他人之名譽，負侵權行為之損害賠償責任（最高法院10
    8年度台上字第2309號判決參照）。經查：
　⑴上訴人主張被上訴人於109年1月14日向陳品君陳述於系爭衝
    突事件後，其一直幹譙他，拿手機恐嚇他，且其家是黑道的
    等不法侵害其名譽權之言論。查被上訴人於109年1月14日與
    陳品君之對話內容，除據陳品君於本院證述：109年1月14日
    李恩至主動提供影片叫伊看，讓伊邊看影片他邊跟伊敘述上
    訴人當時的事蹟，他提供給伊看的影片是沒有聲音的，只有
    影像畫面，他說上訴人恐嚇他、幹譙他，還說上訴人恐嚇他
    說「還不知道他們家是做什麼的」，並在後續提到說上訴人
    他們家就是黑道等語（見本院卷第121至122頁）外，另有陳
    品君所提出其於109年1月14日與被上訴人對話之錄音光碟及
    系爭對話譯文二可稽（見本院卷第141至154頁），其內容復
    為兩造所不爭執（兩造不爭執事項㈤），自堪信屬實。足見
    ，被上訴人確於109年1月14日向陳品君陳述上訴人於系爭衝
    突事件後「一直幹譙我」、「拿手機恐嚇我」、「他們家就
    是黑道（或『他們家黑道的』、『他們家以前就是黑道的』）」
    等語。
　⑵然系爭衝突事件後兩造及賴丘通之對話內容，詳如原證22之
    錄音檔案之系爭對話譯文一，為兩造所不爭執（見原審卷第
    119至143頁，兩造不爭執事項㈠），經詳閱該譯文內容，未
    見上訴人對被上訴人有何以不雅文句辱罵之所謂「幹譙」言
    語。又據本院就系爭衝突事件之現場4個角度監視錄影檔案
    之勘驗結果（見本院卷第300、303頁），可知，上訴人在系
    爭衝突事件後，僅在場掏出行動電話操作使用，亦無任何可
    認「拿手機恐嚇（被上訴人）」之舉動；復參系爭對話譯文
    一之內容，上訴人應係以行動電話查找被上訴人前以通訊軟
    體發佈關於賴丘通之訊息，以便唸給被上訴人聽（詳參上開
    ⒉之⑵）。又上訴人於系爭對話譯文一，雖向被上訴人陳述：
    「你以為如果我不好好講，你覺得我是這樣子的人，你不知
    道我家做什麼？」之系爭言詞，然被上訴人隨即回應「不管
    你家做什麼」等語，當場並無任何人提及上訴人有黑道背景
    之相關言詞（見原審卷第142頁）；況上訴人主張其家是開
    武道館（或國術館，即新北市三重區之○○國術館），被上訴
    人受傷會去其家的國術館醫治等情，並提出被上訴人在其「
    李恩至」帳號之「（102年5月14日）最近的操練、舊傷都需
    要想辦法一一照顧到，現在都來三重找蔡爸爸幫我"進場保
    養"－在○○整體保健研究中心」、「（105年1月1日－和年玨在
    ○○整體保健研究中心）2016我可能有三個體能王的國際賽為
    了勝利，我來找蔡爸蔡勝利先生來做身體調整保養、疑難雜
    症處理 今年是我的巔峰之作、不惑之年……」等貼文及所上
    傳之與上訴人父親合影照片之擷圖，亦為被上訴人所不爭執
    （見本院卷第307、311、313頁）。可見，被上訴人早知上
    訴人家係經營俗稱國術館之○○整體保健研究中心，非有何黑
    道背景。乃被上訴人無任何事實依據，卻向陳品君表示上訴
    人於系爭衝突事件後「一直幹譙我」、「拿手機恐嚇我」、
    「他們家就是黑道（或他們家黑道的、他們家以前就是黑道
    的）」等不實言論，復未提出其有何確信其上開陳述為真正
    之相當理由，該等言論復將使聽聞者產生上訴人會「一直對
    他人幹譙」及「拿手機恐嚇他人」，且「具有黑道背景」等
    客觀上係屬負面之印象，自足以貶損上訴人之社會評價；陳
    品君於本院亦證述：當下觀看（被上訴人所提供沒有聲音之
    影片畫面）時，伊無法查證的部分，伊認為被上訴人所講的
    是真的等語（見本院卷第124頁），是被上訴人上開不實言
    論，雖僅使陳品君知悉其事，非廣佈於社會，然客觀上仍足
    使上訴人之名譽受損，而屬不法侵害上訴人之名譽，應對上
    訴人負侵權行為之損害賠償責任。
　㈡上訴人依民法第195條第1項規定請求非財產上損害之精神慰
    撫金以2萬元為適當，逾此部分之主張則無理由：
　  按非財產上賠償之金額是否相當，應斟酌實際加害情形、影
    響該權利是否重大、兩造身分地位，經濟狀況及其他各種情
    形，以為核定之準據（最高法院47年度台上字第1221號、51
    年度台上字第223號裁判要旨參照）。被上訴人於109年1月1
    4日向陳品君陳述上訴人於系爭衝突事件後「一直幹譙我」
    、「拿手機恐嚇我」、「他們家就是黑道（或他們家黑道的
    、他們家以前就是黑道的）」等不實言論，致上訴人之名譽
    受損，業經認定如前。本院審酌上訴人係碩士學歷，及從事
    繪畫教學工作，被上訴人則係體育專業背景，而從事體操教
    練工作（見本院卷第89至90頁、原審訴字卷第31、33、67頁
    、北檢109年度偵字第11578號所附108年度他字第11534號卷
    第51至51、55、85、88頁），又兩造原即相識且有共同朋友
    ，亦均涉獵越野摩托車運動，有系爭對話譯文一及陳品君之
    證詞可參（見原審卷第126至143頁、本院卷第125至126頁）
    ，暨兩造身分、地位、經濟狀況，及上訴人之名譽因被上訴
    人附表編號8之言論而受損等一切情狀，認上訴人得請求之
    精神慰撫金，以2萬元為適當，上訴人逾此範圍之請求，即
    難認有據。　　　
五、綜上所述，上訴人依民法第184條第1項前段、第195條第1項
    規定，請求被上訴人給付2萬元，及自起訴狀繕本送達翌日
    即108年10月9日（見原審卷第61頁）起至清償日止按年息5%
    計算之利息，為有理由，應予准許，逾此範圍之請求，為無
    理由，不應准許。原審就上開應予准許之部分，為上訴人敗
    訴之判決，尚有未洽。上訴意旨就此指摘原判決該部分不當
    ，求予廢棄改判，為有理由，爰由本院予以廢棄改判如主文
    第2項所示。又本院所命給付未逾150萬元，被上訴人不得上
    訴第三審，無就上訴人勝訴部分宣告假執行之必要，應駁回
    其假執行之聲請。至其餘不應准許部分，原審為上訴人敗訴
    之判決，核無不合。上訴意旨指摘原判決此部分不當，求予
    廢棄改判，為無理由，應駁回其上訴，其假執行之聲請亦應
    併予駁回。
六、本件事證已臻明確，兩造其餘攻擊防禦方法及所提證據，經
    審酌，核與本件判決結果不生影響，爰不再逐一論述，附此
    敘明。
七、據上論結，本件上訴為一部有理由，一部無理由，依民事訴
    訟法第449條第1項、第450條、第79條，判決如主文。
中　　華　　民　　國　　110 　年　　8 　　月　　10　　日
                    民事第六庭    
                        審判長法  官  陶亞琴
                              法  官  林翠華
                              法  官  陳賢德
正本係照原本作成。
上訴人如不服本判決，應於收受送達後20日內向本院提出上訴書
狀，其未表明上訴理由者，應於提出上訴後20日內向本院補提理
由書狀（均須按他造當事人之人數附繕本）上訴時應提出委任律
師或具有律師資格之人之委任狀；委任有律師資格者，另應附具
律師資格證書及釋明委任人與受任人有民事訴訟法第466 條之1
第1項但書或第2項所定關係之釋明文書影本。如委任律師提起上
訴者，應一併繳納上訴審裁判費。
中　　華　　民　　國　　110 　年　　8 　　月　　11　　日
　　　　　　　　　　　    　　書記官  張佳樺
附件
本人李恩至於民國108年7月1日迄今於本人管理使用之二個臉書
帳號（帳號：「李恩至」與「極限體能王李恩至」）多次貼文留
言指稱蔡三行（蔡年玨）先生傷害恐嚇本人並散佈不利本人，均
為本人所捏造扭曲事實之誹謗言論。該等不實言論已使蔡三行（
蔡年玨）先生之名譽及人格遭受嚴重之損害，本人在此特向蔡三
行（蔡年玨）先生表達最高之歉意，並保證絕不再犯。
附表
編號 時間（民國）  發表方式                        言論內容      證據 1 108年7月1日 李恩至臉書貼文 這半年以來，我夜不成眠，並經常在惡夢中嚇醒，而身心靈受創造成我的體重也嚴重下滑。 事件起於2019年1月30，在我生命中豪無預警發生這樣的事，在當晚下課出教室門口被結夥傷害恐赫我的三人 ⒈賴丘通 巨星越野部品 ⒉蔡三行 年玨（Nian Jue）大安畫苑 ⒊林繼威（蔡年玨的學生） 施行暴力恐赫行為，我遭到牠們三人的暴力恐赫行為以來，對我的生理、心理以及家人傷害至今無法平復。 因這半年以來母親得知此事担心到天天以淚洗面，而我也飽受精神上的失衡造成嚴重的失眠、生理上的疼痛必須求助於精神科醫師、復健科醫師的治療。 原本我也不予以追究，但對我施行暴力恐赫行為的三人，在事後對我並無任何悔意以及道歉，並四處散撥對我的不當言論及叫囂，讓我心生畏懼而內心恐懼這樣的暴力恐赫行為會在日後重覆上演，基於這樣隱憂，我不能原諒這樣的暴力行為，而自力救濟依法提起告訴。 臉書截圖（原審訴字卷第31頁） 2 108年7月1日 極限體能王臉書貼文 這半年以來，我夜不成眠，並經常在惡夢中嚇醒，而身心靈受創造成我的體重也嚴重下滑。 事件起於2019年1月30，在我生命中豪無預警發生這樣的事，在當晚下課出教室門口被結夥傷害恐赫我的三人，賴丘通巨星越野部品、蔡年玨Tsai Nian Jue大安畫苑、蔡年玨的學生，施行暴力恐赫行為，我遭到牠們三人的暴力恐赫行為以來，對我的生理、心理以及家人傷害至今無法平復。 因這半年以來母親得知此事担心到天天以淚洗面，而我也飽受精神上的失衡造成嚴重的失眠、生理上的疼痛必須求助於精神科醫師、復健科醫師的治療。 原本我也不予以追究，但對我施行暴力恐赫行為的三人，在事後對我並無任何悔意以及道歉，並四處散撥對我的不當言論及叫囂，讓我心生畏懼而內心恐懼這樣的暴力恐赫行為會在日後重覆上演，基於這樣隱憂，我不能原諒這樣的暴力行為，而自力救濟依法提起告訴。 臉書截圖（原審訴字卷第33頁） 3 108年8月28日 李恩至臉書貼文 賴丘通 年玨（Nian Jue）林繼威 這是你們三人前來的惡行惡狀 除了賴丘通另兩人只是暫時逃過司法制裁 臉書截圖（原審訴字卷第41頁） 4 108年8月30日 對編號1之臉書貼文之留言 賴丘通 年玨（Nian Jue） 林繼威 這是你們三人前來的惡行惡狀 除了賴丘通另兩人只是暫時逃過司法制裁 臉書截圖（原審訴字卷第43頁） 5 108年8月28日 對編號2之臉書貼文之留言 年玨 你只是暫時逃過司法制裁，這是你們的惡行惡狀！ 臉書截圖（原審訴字卷第45頁） 6 108年11月8日 108年11月8日壹電視之「壹新聞」節目報導 被上訴人提供壹電視「壹新聞」節目記者資訊與相關資料（例如：僅提供經篩選之事發經過影片翻拍照片），致記者於108年11月8日節目中報導原告與第三人賴丘通結夥傷害被告。 光碟（原審訴字卷第87頁） 7 108年11月 修改編號3之李恩至臉書貼文 賴丘通 蔡X行 林X威 這是你們三人前來的惡行惡狀 除賴丘通另兩人只是暫時逃過司法制裁 新聞連結 http：//www.000000.com.tw/.../.../000000000/0000-00 -00/76217.html  #沒有悔意的犯罪者 #犯罪者一派胡言 臉書截圖（原審訴字卷第89至91頁） 8 109年1月14日 向訴外人陳品君陳述 「李恩至多次陳述蔡三行恐嚇他，說不知道他們家作什麼的嗎？他們家就是黑道的，李恩至多次陳述蔡三行恐嚇他，李恩至並且陳述，蔡三行一直幹譙他，拿手機恐嚇他」。 （備註：原告係直接以陳品君書狀所載內容主張被告所為言論，爰按原文援引如上） 陳品君於北檢署109年度偵字第11578號案件所提書狀（原審卷第237至238頁）